【裁判字號】    98,重勞訴,3
【裁判日期】    981016
【裁判案由】    確認僱傭關係存在等
【裁判全文】
臺灣士林地方法院民事判決             98年度重勞訴字第3號
原      告  丙○○
            乙○○
上二人共同
訴訟代理人  顏瑞成  律師
被      告  昱晟企業有限公司
法定代理人  丁○○
訴訟代理人  陳金泉  律師
            葛百鈴  律師
            李瑞敏  律師
上列當事人間確認僱傭關係存在等事件，本院於民國98年10月2
日言詞辯論終結，判決如下：
    主  文
原告之訴及假執行之聲請均駁回。
訴訟費用新臺幣壹萬柒仟陸佰壹拾元由原告負擔。
    事實 及理由
一、按訴狀送達後，原告不得將原訴變更或追加他訴，但請求之
    基礎事實同一或擴張、減縮應受判決事項之聲明者者，不在
    此限，民事訴訟法第255 條第1 項第2 款、第3 款定有明文
    。本件原告起訴聲明：(一)確認原告與被告間之僱傭關係存在
    。(二)被告應給付原告丙○○新臺幣（以下同）17萬4,240 元
    及自民國98年1 月1 日起至清償日止按日給付2,178 元；應
    給付原告乙○○17萬6,240 元及自98年1 月1 日起至清償日
    止，按日給付2,203 元，並均自起訴狀繕本送達之翌日起，
    按年息百分之5 計算之利息。(三)訴訟費用由被告負擔。(五)原
    告願供擔保，請准宣告假執行。嗣於98年3 月3 日變更聲明
    為：確認原告與被告間之僱傭關係於97年10月13日起至98年
    3 月2 日間存在。(二)被告應給付原告丙○○75萬1,043 元，
    及其中17萬4,160 元自起訴狀繕本送達之翌日起，其餘57萬
    6,883 自追加起訴狀繕本送達之翌日起均至清償日止，按年
    息百分之5 計算之利息。(三)被告應給付原告乙○○75萬9,66
    8 元，及其中176,160 元自起訴狀繕本送達之翌日起，其餘
    58萬3,508 元自追加起訴狀繕本送達之翌日起，均至清償日
    止，按年息百分之5 計算之利息。(四)訴訟費用由被告負擔。
    (五)原告願供擔保，請准宣告假執行。旋又於98年7 月7 日再
    變更聲明為：(一)確認原告與被告間之僱傭關係於97年10月13
    日起至98年3 月2 日間存在。(二)被告應給付原告丙○○62萬
    6,106 元，及其中17萬4,160 元自起訴狀繕本送達之翌日起
    ，其餘45萬1,946 元自追加起訴狀繕本送達之翌日起均至清
    償日止，按年息百分之5 計算之利息。(三)被告應給付原告乙○○63萬3,295 元，及其中17萬6,160 元自起訴狀繕本送達
    之翌日起，其餘45萬7,135 元自追加起訴狀繕本送達之翌日
    起，均至清償日止，按年息百分之5 計算之利息。(四)訴訟費
    用由被告負擔。(五)原告願供擔保，請准宣告假執行。核原告
    前開所為，核屬於基礎事實同一下，擴張或減縮應受判決事
    項之聲明，依照前開說明，並非法所不許，先予敘明。
二、原告主張：伊等自91年起受僱於被告從事裝設門窗之勞動性
    工作，嗣選擇適用勞工退休金條例制度（下稱勞退新制）。
    而雙方約定原告每日均應到被告處打卡接受指派工作，如無
    工作則由被告事先通知原告，工資按實際工作日數計算，每
    日薪資為2,100 元並加給飯資100 元，倘工作超過下午5 時
    ，則以每6 小時計付1 日工資（含飯資）比例加計加班費，
    且被告每月固定給予原告獎金3,000 元。而原告因於97年10
    月8 日熬夜工作，欲於97年10月7 日請假。詎被告法定代理
    人之妻甲○○竟僅同意原告上午請假，經原告堅持全日請假
    ，甲○○竟於電話中稱：老闆說你們今天下午不來，以後就
    不用來了等語，藉此機會解僱原告，迄未通知原告前往工作
    ，亦未給付任何薪資。為此，原告曾於97年12月26日委任律
    師發函被告，主張被告違法終止勞動契約，並請求被告於函
    到3 日內回覆原告關於給付勞務之時間及地點，亦請求被告
    給付勞動契約存續期間之薪資。詎被告相應不理，原告乃於
    98年3 月2 日委任律師發函被告表示依勞動基準法第14條第
    1 項第5 款終止雙方勞動契約。為此爰起訴請求確認雙方自
    97年10月13日起至98年3 月2 日期間之僱傭關係存在。而原
    告丙○○之日平均工資為2,177 元，月平均工資6 萬5,310
    元；原告乙○○之日平均工資為2,202 元，月平均工資6 萬
    6,060 元，原告已於97年10月13日起陸續向被告為準備提供
    勞務之通知，故另依雙方之僱傭關係，請求被告給付原告自
    97年10月13日至98年3 月2 日僱傭關係存續期間之薪資分別
    為原告丙○○30萬4,780 元、原告乙○○30萬8,280 元。並
    依勞動基準法第14條第1 項、第17條規定，請求被告給付原
    告自91年5 月至94年7 月止，共3 年2 個月年資之資遣費，
    分別為原告20萬7,033 元、乙○○20萬9,410 元。另依勞工
    退休金條例第12條第1 項規定，請求被告給付原告自94年8
    月起至98年3 月2 日共3 年6 個月年資之資遣費，分別為原
    告丙○○11萬4,293 元、原告乙○○11萬5,605 元，並聲明
    ：(一)確認原告與被告間之僱傭關係於97年10月13日起至98年
    3 月2 日間存在。(二)被告應給付原告丙○○62萬6,106 元，
    及其中17萬4,160 元自起訴狀繕本送達之翌日起，其餘45萬
    1,946 元自追加起訴狀繕本送達之翌日起均至清償日止，按
    年息百分之5 計算之利息。(三)被告應給付原告乙○○63萬3,
    295 元，及其中17萬6,160 元自起訴狀繕本送達之翌日起，
    其餘45萬7,135 元自追加起訴狀繕本送達之翌日起，均至清
    償日止，按年息百分之5 計算之利息。(四)訴訟費用由被告負
    擔。(五)原告願供擔保，請准宣告假執行。
三、被告則以：97年10月9 日因被告公司正在趕工，被告法定代
    理人之妻甲○○一時心急脫口向原告丙○○之配偶說出：如
    果下午仍不來上班，老闆會生氣…下午不來，明天就不用來
    了…。意在希望原告能於當日下午提供勞務，協助公司完成
    工程，並無終止勞動契約之意。況前開話語非向原告為之，
    無從生終止勞動契約之效力。被告嗣後請原告繳回遙控器，
    則係因原告離職後遙控器未繳回，造成被告員工出入不便，
    亦無終止勞動契約之意思。而原告自97年10月9 日起即未提
    供勞務，亦未為準備勞務給付之意思表示。原告並曾於97年
    10月15日向被告要求開立資遣證明書，被告則因未資遣原告
    ，且仍要求原告回公司上班，故未開立。嗣後甲○○於97年
    10月23日要求公司會計徐月廷電話告知原告：請於97年12月
    31日前返還公司上班，否則視為辭職，會將勞工保險局辦理
    勞保退保等語。經原告回稱：可立刻辦理退保，均不同意再
    回公司上班等語。故原告應於97年12月23日即向被告自動請
    辭。況且原告於97年12月12日臺北市政府勞工局勞資爭議協
    調會議時亦曾表示：…被告要原告不用再去上班，請求被告
    給付資遣費等語。原告縱有依勞動基準法第14條第1 項第6
    款終止勞動契約之意思，並得為之，然其等為前開表示時，
    距97年10月9 日知悉有前開終止之事由時，已逾同條第2 項
    所定30日除斥期間，應不生得向被告請求資遣費之效果。原
    告既已自動請辭，其等又於97年12月26日委請律師函知被告
    ，請求被告3 日內告知關於給付勞務之時間及地點並給付工
    資，被告自無給付義務。且原告所定3 日催告期間過短，被
    告嗣於98年1 月5 日函覆歡迎原告繼續上班，應已滌除受領
    勞務遲延責任，原告不得再向被告請求工資，亦不得於98年
    3 月2 日依勞動基準法第14條第5 款規定終止勞動契約並請
    求資遣費。再原告為按日計酬工，兩造僱傭關係不具持續性
    ，縱甲○○於97年10月9 日稱不用再來，蘊含有通知原告翌
    日起無需提供勞務之意，原告亦不得依勞動基準法第14條第
    1 項第5 款終止兩造勞動契約，不得請求被告給付資遣費等
    語置辯，並聲明：(一)原告之訴及假執行之聲請均駁回。(二)訴
    訟費用由原告負擔。(三)如受不利益判決，願供擔保，請准宣
    告免予假執行。
四、兩造不爭執之事項：
  (一)原告自91年5 月起在被告從事裝設各種門窗之勞動性工作，
    94年7 月起選擇適用勞退新制，每日須前往被告處打卡接受
    指派工作，如無工作則由被告事先通知，雙方約定工資按日
    計酬，原告每日薪資各為2,100 元及飯資100 元，如工作超
    過下午5 時，則以每6 小時計付1 日薪資（包含飯資）比例
    加計加班費，原告每月並固定自被告領取獎金3, 000元。
  (二)97年10月9 日上午被告公司甲○○曾通知原告上班，並表示
    ：老闆說今天不來，以後也不用來了，原告當天則均未到班
    。
  (三)原告於97年10月9 日前起算6 個月，自被告領取之工資總額
    分別為丙○○39萬8,475 元、乙○○40萬3,013 元，此期間
    原告丙○○及乙○○之日平均工資分別為2,177 元及2,202
    元，月平均工資分別為6 萬5,310 元及6 萬6,060 元。
  (四)原告委請律師於97年12月26日發函請被告公司於函到3 日內
    通知當事人等關於給付勞務之時間及地點，並請求給付自97
    年10月13日起至函到止之薪資，被告於當日收受前開律師函
    。
  (五)被告於98年1 月5 日寄存證信函予原告委任之律師，陳稱仍
    歡迎原告繼續上班。原告則於同年月10日寄發存證信函，請
    被告公司給付97年10月13日起至98年1 月9 日止之薪水，待
    收到薪水再和被告談回去幫忙工作之事等語。
  (六)原告委請律師於98年3 月2 日發函表示原告依勞動基準法第
    14條第1 項第5 款規定終止兩造間之勞動契約。
  (七)原告自97年10月9 日起至98年3 月2 日止，均未曾實際對被
    告提供勞務。被告公司亦無給付此段期間薪資及資遣費予原
    告人之情事。
五、本件爭執之事項：
  (一)原告提起確認之訴，有無確認利益？
  (二)兩造間勞動契約屬持續性或非持性勞動契約？
  (三)原告是否曾於97年10月13日起至97年10月26日要求被告提供
    工作？
  (四)原告得否請求被告給付自97年10月13日起至98年3 月2 日止
    之薪資？如可，其數額為何？
  (五)兩造勞動契約何時終止？終止之原因為何？原告得否請求被
    告給付資遣費？如可，其數額為何？
六、本院之判斷：
  (一)原告提起確認之訴，並無即受確認判決之法律上利益：
    (1)按確認法律關係之訴，非原告有即受確認判決之法律上利
      益者，不得提起之，民事訴訟法第247 條第1 項前段定有
      明文。所謂即受確認判決之法律上利益，係指法律關係之
      存否不明確，原告主觀上認其在法律上之地位有不安之狀
      態存在，且此種不安之狀態，能以確認判決將之除去者而
      言，若縱經法院判決確認，亦不能除去其不安之狀態者，
      即難認有受確認判決之法律上利益（最高法院52年台上字
      第1240號判例參照）。又確認法律關係成立或不成立之訴
      ，以確認現在之法律關係為限，如已過去或將來應發生之
      法律關係，則不得為此訴之標的，最高法院亦著有49年台
      上字第1813號判例可參。
    (2)本件原告起訴之目的，無非在請求被告給付97年10月13日
      至98年3 月2 日期間之工資，及98年3 月2 日勞動關係終
      止後之資遣費。原告提起確認前開時期兩造間之僱傭關係
      存在，同時提起給付之訴，請求該時期之工資及終止後資
      遣費，其確認之訴部分，所欲除去之法律上不安狀態，關
      於97年10月13日至97年12月12日期間部分，鑑於被告一再
      辯稱：伊並無終止雙方勞動契約之意，係原告於97年12月
      12日或23日自動請辭等語，即難認被告否認此期間兩造間
      之僱傭關係存在，是此部分法律關係之存否，尚非不明確
      ，原告自無即受確認判決之法律上利益。其餘97年12月13
      日至98年3 月2 日期間部分，雖被告非無否認雙方僱傭關
      係存在之意，然原告本得藉由提起前開給付之訴，經本院
      判斷後，達其除去不安狀態之目的，其同時提起確認之訴
      ，顯係迂迴且重複為之，並無達到使被告自動履行給付義
      務之效果，而有濫用訴訟制度之虞，應無權利保護必要，
      原告提起此部分確認之訴，亦難認有即受確認判決之法律
      上利益。
    (3)況原告於98年3 月3 日變更訴之聲明第1 項，請求確認97
      年10月13日至98年3 月2 日期間兩造之僱傭關係存在，其
      等變更聲明後之確認之訴，亦係就過去之法律關係提起確
      認之訴，依照前開判例意旨及說明，並不得為確認之訴之
      標的。
  (二)原告不得請求被告給付97年10月13日至98年3 月2 日之工資
    ：
    (1)查原告每日須前往被告處打卡，接受指派工作，如無工作
      則由被告事先通知，雙方約定工資依工作日數，按日計酬
      。而原告自97年10月13日起至98年3 月2 日止，均未曾實
      際對被告提供勞務，此為兩造所不爭執。而原告既於此期
      間未曾對被告提供勞務，依照兩造約定，原告即不得請求
      被告給付該期間之工資。
    (2)原告雖於起訴時主張：伊等於97年10月13日起即陸陸續續
      向被告公司負責人之妻甲○○通知給付工作…遭拒絕，原
      告已向被告通知給付勞務，被告拒絕即屬僱佣人受領勞務
      遲延，原告依民法第487 條前段規定，即無補服勞務之義
      務，且得請求僱傭關係存在期間之薪資報酬云云，然查：
      1.依雙方之約定，原告之工資係按日計算，倘無實際工作
        ，不能領取工資，被告並得事先通知不必上工。據此，
        甲○○於97年10月9 日表示原告以後不用再來等語，不
        論其真意係屬氣話？或僅單純事先通知原告不必上工？
        抑或意在解僱原告。因被告依約本得以事先通知原告不
        必上班，而預示停止勞務之受領，原告亦已依此通知而
        不提供勞務，即無從再依民法第487 條第1 項規定，請
        求被告給付工資。
      2.依兩造之約定，原告須每日前往被告處打卡接受分派工
        作，僅於原告事先通知不必上班時，始不必前往。而原
        告主觀上亦認為甲○○於97年10月9 日所言：以後就不
        用再來等語是氣話（見本院簡易卷宗第5 頁反面）。嗣
        原告並於本院98年8 月21日審理時自承：97年10月13日
        以後，沒有向原告表示要回去上班等語（見本院卷第13
        2 頁、第133 頁）。以上足認原告主觀上認為被告並無
        事先通知其等不必上班之情事，猶未依約前往被告處打
        卡接受指派工作。再觀諸原告曾於97年12月12日勞資爭
        議調解時請求被告給付資遣費（見本院簡易卷宗第10頁
        ）、原告丙○○不否認於97年12月3 日經被告詢問是否
        退勞工保險時，表示：沒關係（見本院卷第132 頁）、
        原告於97年12月26日函請被告要求通知其工作之時間及
        地點後，經被告回覆歡迎回去上班，原告再函知被告：
        待被告給付薪資再談（見不爭執事項(四)、(五)）等語。凡
        此，在在足認原告並無再向被告提供勞務之意思，其等
        因此而未實際向被告提供勞務，自不能請求被告給付工
        資。
      3.兩造前開約定內容，屬按日計酬勞工之約定，觀其性質
        應亦屬繼續性之勞動契約。惟此類型之繼續性勞動契約
        ，仍與以日或月計薪勞工，縱無實際工作，仍得按日或
        月計薪，領取工資者有間。此種類型之按日計酬勞工，
        因機動性及不穩定性，僱主並無提供充分工作機會之義
        務，故於勞資雙方訂約時，其日給薪資往往高於一般按
        月計薪或按日計薪之持續性勞工（日薪於法定正常工作
        時間內，不得低於95元乘以工作時數之金額）。而勞工
        未受通知工作或受通知不前往工作時，因實際上並未領
        取僱主所發之薪資，故仍得另受僱於他人從事按日或按
        件計酬工作，從而降低此勞動契約之從屬性，凡此均與
        勞動基準法保障勞工之意旨無違，併予敘明。
  (三)原告不得請求被告給付資遣費：
    (1)按勞工依勞動基準法第14條第1 項第5 款終止勞動契約者
      ，固得依勞動基準法第14條第4 項、勞工退休金條例第12
      條第1 項規定，請求雇主給付資遣費。惟依勞動基準法第
      14條第1 項第5 款終止契約者，須以雇主不依勞動契約給
      付工作報酬，或對於按件計酬之勞工不供給充分之工作為
      要件。
    (2)本件被告並無「不依勞動契約給付工作報酬」之情事，已
      詳如前述。且原告為按日計酬勞工，並非按件計酬勞工，
      甚為明確。原告尚無從依勞動基準法第14條第1 項第5款
      終止雙方勞動契約，依照前開法律規定，原告亦不得依勞
      動基準法第14條第4 項準用第17條、勞工保險條例第12
      條第1 項請求被告給付資遣費。
七、綜上所述，原告提起確認之訴，因無即受確認判決之法律上
    利益或保護之必要，且係就過去之法律關係提起確認之訴，
    尚非法之所許，應予駁回。另原告請求被告給付97年10月13
    日至98年3 月2 日期間之工資及資遣費，則無理由，亦應駁
    回。而原告前開給付之訴既經駁回，其假執行之聲請，亦失
    所附麗，應併予駁回之。
八、本件事證已經明確，兩造其餘攻擊、防禦方法及訴訟資料，
    核與結論之判斷不生影響，爰不一一論述，附此敘明。
九、本件為終局判決，爰依職權確定訴訟費用額為1 萬7,610 元
    （第一審裁判費1 萬6,520 元、證人旅費1,090 元），應由
    敗訴之原告負擔。
十、訴訟費用裁判之依據：民事訴訟法第78條、第85條第1 項前
    段、第87條第1 項。
中    華    民    國    98    年    10    月    16    日
                  民事第二庭法  官  周群翔
以上正本係照原本作成。
如對本判決上訴須於判決送達後20日內向本院提出上訴狀。
中    華    民    國    98    年    10    月    16    日
                            書記官  阮弘毅


司法院資訊處製作；財團法人民間司法改革基金會備份。
